最高法院刑事判決　　　　　　　　　　　　　　　九十一年度台上字第五一三七號
　　上　訴　人　甲○○
右上訴人因違反毒品危害防制條例案件，不服台灣高等法院中華民國九十一年七月十
七日第二審更審判決（九十一年度上更(一)字第二七一號，起訴案號：台灣板橋地方法
院檢察署八十九年度偵字第六八四九號），提起上訴，本院判決如左：
    主  文
原判決撤銷，發回台灣高等法院。
    理  由
本件原判決認定上訴人甲○○意圖營利，基於概括之犯意，自民國八十八年九月間起
至八十九年三月中旬止（扣除八十八年十二月二十一日至八十九年一月二十一日上訴
人受觀察勒戒期間），以行動電話聯絡後，再約定交貨地點之方式，在台北縣三重市
不詳地點之堤防邊、台北縣三重市○○○路、及台北縣淡水鎮○○路七十七巷二十八
號上訴人原工作處等地，以一包一公克，每包新台幣（下同）一千元之價格，出售安
非他命與成年人簡鴻宇施用十次（施用毒品部分，經觀察勒戒後，由檢察官為不起訴
處分在案），得款共計一萬元。並於八十八年九月底左右，在台北縣三重市○○○路
大同派出所旁，以一包一公克二千元之價格；於八十九年二月五日四時許，在台北縣
三重市○○路附近，以一包零點五公克二千元之價格；再於八十九年三月二十二日上
午十一時許，在台北市○○○路○段明德春天百貨公司旁，以一包零點五公克一千元
之價格各出售一包與成年人廖世全施用（施用毒品部分，另案執行強制戒治在案），
三次共得款七千元。迨八十九年三月二十二日下午五時許，廖世全在台北縣三重市○
○路○段二十七巷四號住處，為警查獲。供出上情，經警循線於同年月二十三日晚上
八時三十分許，在台北縣淡水鎮○○路七十七巷二十八號前逮獲上訴人，並扣得其所
有之第二級毒品安非他命十包（原總毛重一百十七點一二公克，原總淨重一百十三點
一九公克，取零點一公克化驗，驗餘總淨重一百十三點零九公克），及其所有供販賣
安非他命所用之電子秤一只、預備供販賣安非他命所用之塑膠袋五十八個等情，因而
撤銷第一審關於販賣第二級毒品部分之判決，改判論處上訴人連續販賣第二級毒品罪
刑（累犯），固非無見。
惟查(一)檢察官以實質上或裁判上一罪起訴之案件，法院審理之結果，若認為其中一部
分成立犯罪，而另一部分不能證明其犯罪者，基於審判不可分之原則，應僅就其中成
立犯罪部分諭知罪刑，對於其他不能證明犯罪部分，應於理由內述該部分不另為無
罪之諭知，否則即有理由不備之違法。查檢察官起訴意旨以上訴人自八十八年五月間
起（至八十九年三月中旬止）先後在台北縣三重市某不詳地點等地以每包一千至一千
五百元之代價出售安非他命與簡鴻宇十餘次，及販售與廖世全三次。原判決既認定上
訴人自八十八年九月間起至八十九年三月中旬止，在上開地點共售與簡鴻宇十次，並
於八十八年九月底、八十九年二月五日先後在台北縣三重市大同派出所附近，同市○
○路附近各售與廖世全一包等情，就起訴之其餘犯行，似認不能證明其犯罪，如果無
誤，則上開不能證明犯罪之部分，即應於理由內明不另為無罪之諭知，原判決未加
說明自有可議。(二)證物應示被告，令其辨識，刑事訴訟法第一百六十四條設有明文。
此項規定為第二審審判所準用，原審以扣案之安非他命淨重壹佰參拾點壹玖公克、電
子秤壹只、塑膠袋伍拾捌個，為上訴人所有供犯罪所用或預備之物，即屬上開法條所
稱之證物，自應於審判期日提示上訴人，令其辨認，方為合法，原審誤為提示與本案
不相干之證物令上訴人辨認（見原審卷第八十九頁），其判決當然為違背法令。上訴
意旨雖未指摘及此，然上開違法為本院得依職權調查之事項，應認原判決仍有撤銷發
回更審之原因。
據上論結，應依刑事訴訟法第三百九十七條、第四百零一條，判決如主文。
中      華      民      國    九十一    年      九      月     十二     日
                              最高法院刑事第八庭
                                  審判長法官  莊  登  照
                                        法官  洪  明  輝
                                        法官  黃  一  鑫
                                        法官  魏  新  和
                                        法官  林  秀  夫
      右正本證明與原本無異
                                              書  記  官
中      華      民      國    九十一    年      九      月     十九     日
